臺灣基隆地方法院刑事判決　　　　　　 100年度簡上字第79號
上　訴　人
即　被　告　陳忠勇
上列上訴人即被告因傷害案件，不服本院基隆簡易庭中華民國
100 年1 月5 日100 年度基簡字第4 號第一審簡易判決（原聲請
請簡易判決處刑案號：99年度偵字第5471號），提起上訴，本院
管轄之第二審合議庭判決如下︰
    主  文
上訴駁回。
    事  實
一、陳忠勇、郭慶雄（檢察官聲請簡易判決處刑書誤載為「郭國
    慶」）、潘錳崎（原審判決誤載為「潘孟錡」，另郭慶雄、
    潘錳崎所涉傷害部分，業經原審判決確定）於民國99年3 月
    7 日凌晨0 時許，在位於基隆市○○區○○路65號2 樓之「
    五星級卡拉OK」飲酒，因不滿鄰桌酒客辜榮宗音量過大，遂
    至辜榮宗所坐桌旁質問，經與辜榮宗同桌之余義發勸說後返
    回座位，復因辜榮宗朝潘錳崎丟擲酒杯，陳忠勇、郭慶雄及
    潘錳崎心生不滿，遂基於犯意聯絡，分持酒瓶及徒手毆打辜
    榮宗，使辜榮宗受有左前額、臉部、鼻部多道撕裂傷（其中
    最大撕裂傷約6 公分×1.5 公分×3 公分，且深達骨頭部位
    與深層肌肉）及左顴骨、臉部挫傷併擦傷等傷害。
二、案經辜榮宗訴由基隆市警察局第二分局報請臺灣基隆地方法
    院檢察署檢察官偵查後，聲請以簡易判決處刑。
    理  由
壹、證據能力方面
一、按被告以外之人於偵查中向檢察官所為之陳述，除顯有不可
    信之情況者外，得為證據，刑事訴訟法第159 條之1 第2 項
    定有明文。經查，證人即「五星級卡拉OK」職員吳淑玲、潘
    錳崎、蘇石慶、林顯於偵查中向檢察官所為之陳述，業經
    具結，且自筆錄內容觀之，並無不正取供之情事，而無顯不
    可信之情況，依上開規定，自有證據能力。
二、次按被告以外之人於審判外之言詞或書面陳述，除法律有規
    定者外，不得作為證據；又被告以外之人於審判外之陳述，
    雖不符合刑事訴訟法第159 條之1 至第159 條之4 之規定，
    而經當事人於審判程序同意作為證據，法院審酌該言詞陳述
    或書面陳述作成時之情況，認為適當者，亦得為證據，而當
    事人、代理人或辯護人於法院調查證據時，知有上開不得為
    證據之情形，而未於言詞辯論終結前聲明異議者，視有前項
    之同意，刑事訴訟法第159 條第1 項及第159 條之5 分別定
    有明文。本件證人余義發、辜榮宗、吳淑玲、潘錳崎於警詢
    中所為之陳述，雖為被告陳忠勇以外之人於審判外之言詞陳
    述，然經本院於審判程序提示予被告並告以要旨，經被告表
    示無意見，且未聲明異議，又本院審酌上開證人警詢筆錄之
    記載，並無不正取供之情事，且證人於警詢時並無具結之可
    能，故就此等審判外言詞陳述作成時之情況，應認為適當，
    依前揭法條意旨，得援為本案證據。
貳、事實認定方面
    訊據被告固坦承其與郭慶雄、潘錳崎於99年3 月7 日凌晨0
    時許，在「五星級卡拉OK」飲酒等情，惟矢口否認有何傷害
    犯行，辯稱其與郭慶雄等人進入「五星級卡拉OK」後，見辜
    榮宗與同桌之人發生爭吵，郭慶雄即加入爭吵，之後，郭慶
    雄轉回其所坐桌次，辜榮宗即朝其所坐桌次丟擲酒杯，郭慶
    雄遂與辜榮宗發生肢體衝突，潘錳崎亦上前抱住辜榮宗，其
    遂自辜榮宗等人身旁走去廁所，待其步出廁所時，見辜榮宗
    、郭慶雄及潘錳崎均不在現場，經詢問後，得知辜榮宗等人
    在樓下，其即下樓察看，見郭慶雄與辜榮宗在便利商店前打
    架，辜榮宗之妻廖秋香在旁哭泣，其即上前以言語制止郭慶
    雄，郭慶雄遂停手與其一同返回「五星級卡拉OK」，其未毆
    打辜榮宗云云，經查：
一、被告與郭慶雄、潘錳崎於99年3 月7 日凌晨0 時許，在「五
    星級卡拉OK」店內飲酒，因辜榮宗說話音量過大，郭慶雄遂
    至辜榮宗所坐桌旁質問，經余義發勸說後返回座位，復因辜
    榮宗朝潘錳崎丟擲酒杯，郭慶雄及潘錳崎等人分持酒瓶及徒
    手毆打辜榮宗，致辜榮宗受有左前額、臉部、鼻部多道撕裂
    傷（其中最大撕裂傷約6 公分×1.5 公分×3 公分，且深達
    骨頭部位與深層肌肉）及左顴骨、臉部挫傷併擦傷等傷害等
    情，業經被告坦認在卷（見臺灣基隆地方法院檢察署99年度
    偵字第2197號偵查卷第52頁，本院準備程序筆錄第2 至3 頁
    ），復據證人余義發、辜榮宗、吳淑玲、潘錳崎、蘇石慶、
    林顯、廖秋香證述在卷（見前開偵查卷第5 、7 至8 、13
    至14、16、27、54、64至65、73至74、89至90頁，本院審判
    筆錄第4 、6 、8 至9 、11、13、18、21頁），另有行政院
    衛生署基隆醫院驗傷診斷書附卷可稽（見前開偵查卷第18頁
    ），上情應堪認定。
二、被告雖辯稱郭慶雄、潘錳崎與辜榮宗發生肢體衝突時，其自
    旁經過前往廁所，未參與郭慶雄、潘錳崎與辜榮宗之肢體衝
    突，其步出廁所時，郭慶雄、潘錳崎及辜榮宗均不在「五星
    級卡拉OK」店內，其至樓下制止郭慶雄繼續毆打辜榮宗，其
    未毆打辜榮宗云云，然查：
（一）證人辜榮宗證稱當日其在「五星級卡拉OK」店內說話之音
      量較大，被告與郭慶雄、潘錳崎即至其所坐桌旁質問，之
      後，被告與郭慶雄、潘錳崎分持酒瓶及徒手毆打其身體及
      頭部，其即逃往樓下，遭對方自背面撲倒在地，復遭被告
      及郭國慶毆打，待其掙扎起身並逃跑後，被告及郭慶雄始
      未繼續追逐，因當時其已血流滿面，隨即攔車前往醫院就
      醫等情（見本院審判筆錄第4 至7 頁），證人余義發亦證
      稱當日郭慶雄等人至其與辜榮宗所坐桌旁，質問辜榮宗說
      話音量過大之緣由，經其勸說返回後，被告及郭慶雄、潘
      錳崎復至其所坐桌旁，指稱辜榮宗丟擲酒杯，並與辜榮宗
      發生口角爭執，被告及郭慶雄、潘錳崎即動手毆打辜榮宗
      ，其上前阻止，辜榮宗遂趁隙逃往樓下，之後，其在「五
      星級卡拉OK」店內未見被告及郭慶雄，被告等人應係隨同
      辜榮宗下樓等情（見前開偵查卷第5 、8 頁，本院審判筆
      錄第11至13頁），證人林顯復具結證稱其於上開時間，
      在「五星級卡拉OK」店內，見被告、郭慶雄、潘錳崎圍住
      辜榮宗，雙方發生爭吵，多人在旁攔阻，之後，其看見辜
      榮宗逃往樓下，被告及郭慶雄在後追趕，其亦隨同下樓，
      其向被告及郭慶雄表示辜榮宗係余義發之友人，被告及郭
      慶雄始離去，辜榮宗亦自行離開等情（見前開偵查卷第74
      頁，本院審判筆錄第21頁），所述內容均屬相符，足見上
      開證人所稱辜榮宗遭毆打時，係遭被告、郭慶雄、潘錳崎
      圍住，且辜榮宗逃往樓下後，被告及郭慶雄均在後追趕等
      情，應非虛妄；又被告與余義發、林顯均相識，互無仇
      怨或金錢糾紛，且本案發生後，被告及潘錳崎、郭慶雄復
      委由余義發與辜榮宗洽談和解事宜等情，業經被告自陳無
      誤（見本院準備程序筆錄第3 頁），並據證人余義發、林
      顯陳述明確（見本院審判筆錄第14至15、21至22頁），
      堪信被告與余義發、林顯關係良好，衡情，余義發、林
      顯應無刻意設詞構陷被告之必要，益徵前揭證人所述應
      屬可信。
（二）被告雖辯稱郭慶雄、潘錳崎與辜榮宗發生肢體衝突時，其
      僅自郭慶雄等人身旁走往廁所，未加入肢體衝突云云，然
      當日郭慶雄、潘錳崎係與被告同桌飲酒之友人，則當被告
      見郭慶雄、潘錳崎與他人發生肢體衝突時，衡情，被告應
      會上前助勢或制止，當無視若無睹自旁經過而離去衝突現
      場之理，足徵被告上開所辯與常情有違，即難謂可信。又
      證人余義發證稱辜榮宗於上開時、地遭毆打時，被告係與
      郭慶雄、潘錳崎一同圍住辜榮宗等情（見本院審判筆錄第
      15頁），證人林顯亦證述被告係與郭慶雄、潘錳崎一同
      圍住辜榮宗等情（見本院審判筆錄第21頁），足見辜榮宗
      遭毆打時，被告確在現場；另證人蘇石慶具結證稱被告等
      人在「五星級卡拉OK」店內，因不滿辜榮宗說話音量過大
      ，至其與辜榮宗所坐桌旁質問並返回後，其即前往廁所，
      待其步出廁所時，見被告、郭慶雄、潘錳崎在店內追逐辜
      榮宗，當時辜榮宗已流血，辜榮宗四處閃躲並逃往樓下等
      情（見本院審判筆錄第18至19頁），因被告陳稱其與蘇石
      慶相識，其間無仇恨等情（見本院準備程序筆錄第3 頁）
      ，衡情，蘇石慶應無設詞構陷被告之必要，所述應堪採信
      ，益徵被告辯稱其未參與毆打辜榮宗，其僅自辜榮宗等人
      身旁經過前往廁所，俟其步出廁所時，辜榮宗、郭慶雄等
      人已離開店內等情，應非足信。再者，被告辯稱其步出廁
      所時，郭慶雄及辜榮宗等人均不在「五星級卡拉OK」店內
      ，其下樓察看時，見郭慶雄與辜榮宗打架，其遂以言詞制
      止郭慶雄，郭慶雄始隨同其返回「五星級卡拉OK」云云，
      惟證人廖秋香證稱其在「五星級卡拉OK」店內，見辜榮宗
      遭數人毆打，辜榮宗逃往樓下時，毆打辜榮宗之人亦在後
      追趕，其隨後下樓，見辜榮宗遭數人追逐，其未見被告所
      述上開情形等語（見本院審判筆錄第8 至10頁），證人余
      義發亦稱辜榮宗逃往樓下後，其亦下樓察看，見廖秋香站
      在1 樓處，其未見被告隨後下樓前往制止郭慶雄之情形等
      語（見本院審判筆錄第12、15頁），則被告上開所辯是否
      可信，即非無疑；況證人林顯證稱辜榮宗自「五星級卡
      拉OK」朝樓下逃跑時，被告與郭慶雄均尾隨下樓，其在被
      告及郭慶雄之後下樓，其在樓下對被告及郭慶雄表示辜榮
      宗係余義發之友人，被告及郭慶雄始離去等情（見前開偵
      查卷第74頁，本院審判筆錄第21頁），堪見辜榮宗逃往樓
      下時，被告及郭慶雄即尾隨辜榮宗下樓，是認被告所持前
      述辯解，顯非足信。
（三）至於證人張亞池固於本院審理時證稱其於上開時間，與被
      告、郭慶雄、潘錳崎一同前往「五星級卡拉OK」飲酒，因
      鄰桌酒客說話音量過大，被告、郭慶雄、潘錳崎前往鄰桌
      了解情形，並站在鄰桌之桌旁，數分鐘後，被告前往廁所
      ，當被告步出廁所後，在走廊處跌倒，被告起身後坐在其
      前方，其詢問被告為何被告所著褲子有髒污，當時郭慶雄
      等人已離開店內等情（見本院審判筆錄第16至17頁），惟
      被告辯稱其與郭慶雄等人進入「五星級卡拉OK」時，郭慶
      雄即前往辜榮宗所坐桌旁，其與潘錳崎自行入座，其站起
      朝辜榮宗該桌表示「不要再吵了」後即坐下，待郭慶雄返
      回其等桌次，辜榮宗朝其等丟擲酒杯，郭慶雄及潘錳崎遂
      先後至辜榮宗所坐桌旁，與辜榮宗發生肢體衝突，其始自
      所坐位置起身，自郭慶雄等人身旁經過前往廁所等情（見
      本院準備程序筆錄第2 、5 頁），依據被告所述，其未曾
      與郭慶雄一同至辜榮宗所坐桌旁，且當郭慶雄、潘錳崎與
      辜榮宗發生肢體衝突後，其始自旁經過前往廁所，顯與證
      人張亞池所稱其見被告與郭慶雄、潘錳崎一起站在鄰桌桌
      旁，數分鐘後，被告即前往廁所等情不符，則證人張亞池
      前揭所述是否可信，即非無疑。另證人張亞池證稱當日其
      抵達「五星級卡拉OK」前已飲酒，其至該店時已呈酒醉狀
      態，其見被告前往廁所後即睡著，不清楚之後發生何事等
      情（見本院審判筆錄第16頁），經本院詢問有無看見在場
      人發生肢體衝突之情形及如何離去時，證人張亞池陳稱其
      不知在場人有無發生肢體衝突，且其僅知郭慶雄等人往樓
      下跑，因其已酒醉，未注意郭慶雄等人跑往何處等語（見
      本院審判筆錄第16至17頁），而依前所述，郭慶雄、潘錳
      崎等人毆打辜榮宗時，余義發等人均在場阻擋，足信當時
      場面應屬混亂，證人廖秋香亦證稱郭慶雄等人毆打辜榮宗
      前，其已在「五星級卡拉OK」店內因酒醉睡著，嗣因聽聞
      吵架之聲響而驚醒，即見辜榮宗遭人毆打等語（見本院審
      判筆錄第8 頁），可見當時現場吵架及打架之聲響極大，
      衡情，在場之張亞池應無不知之理，然張亞池竟無法明確
      描述郭慶雄等人發生肢體衝突之情形，堪信張亞池之酒醉
      情形應甚嚴重，惟張亞池竟獨對被告自行進出廁所之時間
      及情形，記憶異常清晰，顯難認與常情相合；況辜榮宗於
      前開時、地遭毆打時，被告確全程在場並參與毆打，復追
      逐辜榮宗下樓等情，業如前述，是證人張亞池上開所述即
      難謂可信，自無從以此逕為對被告有利之認定，故本件事
      證明確，被告之犯行應堪認定。
、法律適用方面
一、核被告所為，係犯刑法第277 條第1 項之傷害罪。
二、被告與郭慶雄、潘錳崎間，互有犯意聯絡及行為分擔，應論
    以共同正犯。
三、原審認被告犯傷害罪，事證明確，並審酌被告與辜榮宗僅因
    細故而發生口角，未以冷靜態度及理性方式解決紛爭，竟衍
    生肢體衝突，致辜榮宗受有傷害，所為非屬可取，且被告未
    與辜榮宗達成和解，惟被告係因辜榮宗挑釁受有刺激而為本
    件犯行，且辜榮宗所受傷勢尚非甚重，兼衡被告之智識程度
    及犯後態度等一切情狀，對被告量處拘役30日，如易科罰金
    ，以新台幣1,000 元折算1 日，認事用法均無違誤，量刑亦
    屬妥適。至於被告固以其未毆打辜榮宗，請求判決無罪而提
    起上訴，惟依前所述，被告所為上開傷害犯行，事證明確，
    被告所持前述辯解均非可信，是被告請求判決無罪即非有據
    。從而，被告上訴為無理由，應予駁回。
據上論斷，應依刑事訴訟法第455 條之1 第1 項、第3 項、第
368 條，判決如主文。
本案經檢察官周懷廉到庭執行職務。
中    華    民    國   100    年    5     月    16    日
                  刑事第三庭審判長法    官  陳志祥
                                  法    官  黃梅淑
                                  法    官  邰婉玲
以上正本證明與原本無異。
本件不得上訴。
中    華    民    國   100    年    5     月    16    日
                                  書 記 官  蘇鈺婷
附錄論罪法條：
刑法第277 條第1 項
傷害人之身體或健康者，處 3 年以下有期徒刑、拘役或 1 千元
以下罰金。